臺北高等行政法院判決
　　　　　　　　　　　　　　　　　　 96年度訴字第01977號
　　　　　　　　　　　　　　　.
原　　　告　甲○○○
訴訟代理人　杜冠民　律師
被　　　告　財政部臺灣省北區國稅局
代　表　人　陳文宗（局長）住同上
訴訟代理人　乙○○
上列當事人間因綜合所得稅事件，原告不服財政部中華民國96年
4 月10日臺財訴字第09600110330 號（案號：第00000000號）訴
願決定，提起行政訴訟，本院判決如下：
　　主  文
原告之訴駁回。
訴訟費用由原告負擔。
　　事  實
一、事實概要：
    緣原告配偶李復甸係博譽律師事務所負責人，原告民國（下
    同）88年度綜合所得稅結算申報，列報其配偶取自該事務所
    執行業務所得新臺幣（下同）385,016 元、複委託費42,000
    元，經財政部臺北市國稅局初查以複委託費部分係薪資費用
    ，原告誤以稿費申報扣繳憑單，未辦理扣繳憑單更正，故予
    以剔除，核定執行業務所得為1,643,179 元，並通報被告所
    屬新店稽徵所以92年11月10日第0000000000號綜合所得稅核
    定通知書檢附稅額繳款書，歸課原告綜合所得總額5,763,89
    8 元，補徵應納稅額293,691 元。原告不服，就該事務所業
    務收入、郵電費及複委託費申請復查，案經財政部臺北市國
    稅局代為審查認為：依原告補正之憑證查核，准予追認複委
    託費42,000元，原核定執行業務所得1,643,179 元應予追減
    42,000元，變更核定為1,601,179 元；另業務收入及郵電費
    部分，被告依據原告94年11月30日之說明書認定有撤回復查
    之意，乃將復查結果以95年10月12日財北國稅法字第095024
    6100號函復被告，被告遂以95年12月7 日北區國稅法二字第
    0950026955號復查決定追減執行業務所得42,000元（下稱原
    處分）。原告仍表不服，主張該事務所88年度之所得額認定
    部分，其中1,184,499 元為個人之仲裁收入及其他收入，應
    扣除執行業務所得者費用標準65% 云云，提起訴願，亦遭決
    定駁回，遂提起本件行政訴訟。
二、兩造聲明：
（一）原告聲明：
    1.原處分不利原告部分及訴願決定均撤銷。
    2.訴訟費用由被告負擔。
（二）被告聲明：
    1.駁回原告之訴。
    2.訴訟費用由原告負擔。
三、兩造之爭點：
（一）原告主張之理由：
    1.被告核定稅捐之處分係屬單一、整體無法分割，原告就該
      行政處分申請復查、提起訴願，業符合相關程序，查訴願
      機關（即財政部）駁回原告訴願，乃係略以：「…查訴願
      人88年度綜合所得稅，就該事務所業務收入、郵電費及複
      委託費申請復查，嗣於94年11月30日具文撤回業務收入及
      郵電費復查，該二項目部分之復查申請已消滅，與自始未
      申請復查同，且複委託費部分經復查決定准予追認，本件
      已無爭訟標的，…訴願人對稅捐核定不服，…逕行提起訴
      願，其程序自有未合。」云云，惟查：
      (1)按稅捐稽徵法第35條規定：「納稅義務人對於核定稅捐
        之處分如有不服，應依規定格式，敘明理由，連同證明
        文件，依左列規定，申請復查：…」而稅捐稽徵機關核
        定稅捐之處分，係屬單一、整體而無法分割之行政處分
        ，無論納稅義務人就其中部分或全部有所不服，所提復
        查效力均及於整體核定稅捐之處分。蓋一旦納稅義務人
        所提部分或全部之復查係有理由（於本案中執行業務所
        得於復查程序追減42,000元），則稽徵機關所為原核定
        稅捐處分之數額必經修正為他數額，是可知復查申請之
        效力本當及於整體原核定稅捐處分，殆無疑義。
      (2)遍觀所得稅法及稅捐稽徵法相關法令，亦未見有「一部
        復查」或「一部訴願」之概念。則本案訴願機關以原告
        業務收入及郵電費復查業經撤回為由，未經敘明其法令
        依據，即率認「該2 項目部分之復查申請已消滅，與自
        始未申請復查同」，並認原告所提訴願與程序未合，未
        察渠所為核定稅捐之處分係屬無法分割，認事用法，顯
        有違誤。
      (3)再者，訴願機關維持本案復查決定，並肯認「原核定執
        行業務所得1,643,179 元應予追減42,000元」，顯係就
        業務收入重為認定，惟訴願機關復又認定業務收入部分
        業經撤回與未申請復查同，則渠理由自相矛盾。
    2.仲裁業務非屬律師通常執行業務範圍，原處分機關及訴願
      機關以原告配偶仲裁收入為律師事務所執行業務所得，於
      法顯有未合另查，訴願機關（即財政部）駁回原告訴願係
      略以：「…訴願人主張1,184,499 元為個人之仲裁收入及
      其他收入，應扣除必要費用，經查博譽律師事務所係訴願
      人配偶個人所執業，該事務所承接之案件為其所承辦，案
      件收入及相關費用自應歸併其個人執行業務之事務所；…
      」惟查：
      (1)依律師法第20條第1 、2 項規定：「律師受當事人之委
        託或法院之指定，得辦理法律事務。律師得辦理商標、
        專利、工商登記、土地登記及其他依法得代理之事務。
        」復依「88年度稽徵機關核算執行業務者收入標準」第
        一項「律師」之業務中，包含訴訟業務（民事、刑事及
        行政）、公證、登記、檢查人、清算人、遺囑執行人、
        申報遺產稅、贈與稅以及法律顧問等，而未有「仲裁」
        在內，足見律師執行仲裁業務，非屬一般律師事務所通
        常執行業務之範疇。
      (2)於本案中，原告配偶李復甸雖為博譽國際律師事務所主
        持律師，並以該事務所名義承接訴訟、法律顧問等業務
        ，惟依仲裁法第五條「仲裁人應為自然人」、「當事人
        於仲裁協議約定仲裁機構以外之法人或團體為仲裁人者
        ，視為未約定仲裁人」仲裁人依法必以自然人擔任，無
        由以事務所出任仲裁而獲取報酬，該事務所所承接業務
        依法並不包含擔任仲裁人。被告及訴願機關以原告配偶
        仲裁收入為律師事務所執行業務所得，於法顯有未合。
        原告配偶係法律教授之資格取得仲裁人資格，登錄於中
        華民國仲裁協會、臺灣營造仲裁協會、中華工程仲裁協
        會及中國國際貿易促進會仲裁委員會等仲裁機構，為國
        際知名之仲裁人。依國際共通之法律原則，以個人名義
        承辦爭議案件之仲裁。是故，凡屬事務所承接業務之所
        得，方於扣繳憑單上「所得人姓名」乙欄列記為「博譽
        律師」，苟屬原告配偶於中華民國仲裁協會承辦仲裁案
        件之所得，扣繳憑單上「所得人姓名」均列記為「李復
        甸」，足證原告配偶因仲裁案件之所得，應歸屬為其「
        具律師身分之李復甸教授執行業務所得」，而非「博譽
        律師事務所執行業務所得」。
      (3)惟查，被告於88年度將原告配偶個人仲裁收入1,184,49
        9 元歸屬律師事務所執行業務收入，使該年度律師事務
        所執行業務所得額暴增，並致該1,184,499 元無法適用
        執行業務所得書面審核要點扣除必要費用65% ，以致歸
        課之所得稅總額及應納稅額大幅增加，損害原告權益，
        於法顯有未合。
    3.綜上所述，被告及訴願機關自創「一部復查」概念，率行
      分割應屬整體之課稅行政處分，未察原告配偶仲裁收入與
      律師事務所執行業務收入係屬不同主體之所得，將二者混
      為一同，導致原告應納稅額無由增加，其認事用法實有違
      誤。
（二）被告主張之理由：
    1.按「本法稱執行業務者：係指律師、會計師、建築師、技
      師、醫師、藥師、助產士、著作人、經紀人、代書人、工
      匠、表演人及其他以技藝自立營生者。」「個人之綜合所
      得總額，以其全年左列各類所得合併計算之…第二類：執
      行業務所得：凡執行業務者之業務或演技收入，減除業務
      所房租或折舊、業務上使用器材、設備之折舊及修理費，
      或收取代價提供顧客使用之藥品、材料等之成本、業務上
      雇用人員之薪資、執行業務之旅費及其他直接必要費用後
      之餘額為所得額。」行為時所得稅法第11條第1 項及第14
      條第1 項第2 類前段定有明文。次按「執行業務者執行業
      務所得之調查、審核，依本辦法之規定辦理，本辦法未規
      定者，依有關法令之規定辦理。」「執行業務者於規定期
      限內辦理結算申報並能提供證明所得額之帳簿、文據調查
      者，其執行業務所得，應依帳載核算認定。」執行業務所
      得查核辦法第2 條第1 項及第8 條前段復規定甚明。又「
      訴經撤回者，視同未起訴。」為民事訴訟法263 條第1 項
      前段所規定。再按「仲裁人應為自然人。當事人於仲裁協
      議約定仲裁機構以外之法人或團體為仲裁人者，視為未約
      定仲裁人。」「具有法律或其他各業專門知識或經驗，信
      望素孚之公正人士，具有下列資格者之一者，得為仲裁人
      ：…二曾執行律師、會計師、建築師、技師或其他與商務
      有關之專門職業人員業務5 年以上者。」為仲裁法第5 條
      及第6 條第2 款所規定。末按「仲裁人依法辦理中華民國
      商務仲裁協會仲裁事件受領之所得，係屬所得稅法第14條
      第1 項第2 類規定之執行業務所得。」「執行業務者…未
      依法設帳記載並保存憑證，或未能提供證明所得額之帳簿
      文據者，88年度應依核定收入總額按下列標準計算其必要
      費用：二十四、仲裁人：依仲裁法規定辦理仲裁業務者：
      15% 。」為財政部87年3 月16日臺財稅第871930521 號函
      所明釋及89年2 月15日臺財稅第890450920 號函所核定。
      另依「官署受理訴願時，應先從程序上加以審核…不合法
      定程序而無可補正者，即應予駁回。」「申請復查，為提
      起訴願以前必先踐行之程序。若不經過復查而逕為行政爭
      訟，即非法之所許。」最高行政法院（89年7 月1 日改制
      前為行政法院，下同）49年度判字第1 號及62年度判字第
      96號著有判例。
    2.原告88年列報該事務所執行業務所得385,016 元，經被告
      核定1,643,179 元，原告就該事務所業務收入、郵電費及
      複委託費申請復查，嗣於94年11月30日具文撤回業務收入
      及郵電費復查，該2 項目部分之復查申請已消滅，與自始
      未申請復查同，且複委託費部分經復查決定准予追認，本
      件已無爭訟標的，合先敘明。原告就執行業務收入部分提
      起訴願，程序未合亦遭駁回。
    3.原告訴稱略以：稅捐稽徵機關核定之處分，係屬單一、整
      體而無法分割之行政處分，無論納稅義務人就其中部分或
      全部有所不服，所提復查效力均及整體核定稅捐之處分，
      又仲裁業務非屬律師通常執行業務範圍，該事務所所承接
      業務依法並不包含擔任仲裁人，原告配偶於中華民國仲裁
      案件之所得，非屬博譽律師事務之所得，原查以該仲裁收
      入1,184,499 元為律師事務所執行業務收入，無法適用執
      行業務所得書面審核要點扣除必要費用65% ，於法顯有未
      合云云。然：
      (1)按「納稅義務人對於核定稅捐之處分如有不服，應依規
        定格式，敘明理由，連同證明文件，依左列規定，申請
        復查：一、依核定稅額通知書所載有應納稅額或應補徵
        稅額者，應於繳款書送達後，於繳納期間屆滿翌日起算
        30日內，申請復查。」為稅捐稽徵法第35條第1 項第1
        款所明定。次按「個人之綜合所得總額，以其全年左列
        各類所得合併計算之…第2 類：執行業務所得：凡執行
        業務者之業務或演技收入，減除業務所房租或折舊、業
        務上使用器材、設備之折舊及修理費，或收取代價提供
        顧客使用之藥品、材料等之成本、業務上雇用人員之薪
        資、執行業務之旅費及其他直接必要費用後之餘額為所
        得額。」所得稅法第14條第1 項第2 類前段復規定甚明
        。又「訴經撤回者，視同未起訴。」「仲裁人依法辦理
        中華民國商務仲裁協會仲裁事件受領之所得，係屬所得
        稅法第14條第1 項第2 類規定之執行業務所得。」為民
        事訴訟法263 條第1 項前段及財政部87年3 月16日臺財
        稅第871930521 號函所規定。
      (2)原告88年度綜合所得稅，就該事務所業務收入、郵電費
        及複委託費申請復查，原查依據該事務所94年11月30日
        具文說明書追認複委託費42,000元，另說明原核定88年
        度原告配偶仲裁費收入部分，應列入事務所並列入收入
        經查明無誤，及營業費用中郵電費科目原剔除30,000元
        因取得憑證不符合稅法規定，同意維持原核定，亦表示
        對仲裁費收入部分併入該事務所收入及剔除郵電費已無
        爭議，視同該部分之復查申請已消滅，自始未申請復查
        同，故原處分及訴願決定並無不合。
      (3)至原告主張1,184,499 元為個人之仲裁收入，應扣除必
        要費用一節，依首揭規定該仲裁收入係屬執行業務所得
         ， 原告配偶係博譽律師事務所負責人，依首揭規定仲
        裁人應為自然人具有法律背景及曾執行律師業務或其他
        與商務有關之專門職業人員業務5 年以上者。原告配偶
        承辦仲裁業務依首揭規定該仲裁收入係屬執行業務所得
        ，查博譽律師事務所係原告配偶個人所執業，該事務所
        承接之案件或原告配偶個人所承接之案件均屬博譽律師
        事務所承辦之案件，其案件之收入及相關費用自應歸併
        其個人執行業務之事務所；又博譽律師事務所非法人，
        其執行業務所得適用所得稅法收入減費用之規定，該事
        務所已設置帳簿憑證，原查亦依查帳核實核定所得並無
        不合，原告主張原查以該仲裁收入1,184,499 元歸屬律
        師事務所執行業務收入，致無法適用執行業務所得書面
        審核要點扣除必要費用65% 顯係誤解法令，原處分並無
        不合。
    4.綜上所述，原處分及訴願決定並無違誤。
   理  由
一、本件原告起訴時，被告之代表人為凌忠嫄，嗣於訴訟中變為
    陳文宗，茲據新任代表人具狀聲明承受訴訟，經核無不合，
    應予准許。
二、上開事實概要欄所述之事實，為兩造所不爭執，並有原處分
    書、各類所得扣繳暨免扣繳憑單、財政部臺北市國稅局96年
    2 月2 日財北國稅法二字第0960 216243 號函、95年10月12
    日財北國稅法字第0950246100號函、原告配偶94年11月30日
    承認費用說明書、91年8 月30日證明書、給付及扣繳金額明
    細表、88年度綜合所得稅核定稅額繳款書、被告所屬臺北縣
    新店稽徵所92年11月10日第000000 0000 號綜合所得稅核定
    通知書、93年12月2 日第0000000000號核定通知書、財政部
    臺北市國稅局88年度執行業務所得調查報告書（本期與前三
    年申報審查比較表、所得申報調查項目調整數額報告表、合
    夥人盈餘分配報告表、給付扣繳稅額明細表、各類所得扣繳
    暨免扣繳媒體申報資料、執行業務其他所得申報薪資調查表
    、博譽國際律師事務所帳款費用說明信件、事務所案件核定
    金額表、給付及扣繳金額表、富蘭克林證券投資顧問有限公
    司91年5 月30日說明書）、各類所得扣繳暨免扣繳憑單、執
    行業務暨其他所得選案查核單等件分別附原處分卷、訴願卷
    及本院卷可稽，為可確認之事實。
三、按「人民因中央或地方機關之違法行政處分，認為損害其權
    利或法律上之利益，經依訴願法提起訴願而不服其決定，或
    提起訴願逾三個月不為決定，或延長訴願決定期間逾二個月
    不為決定者，得向高等行政法院提起撤銷訴訟。逾越權限或
    濫用權力之行政處分，以違法論。訴願人以外之利害關係人
    ，認為第一項訴願決定，損害其權利或法律上之利益者，得
    向高等行政法院提起撤銷訴訟。」行政訴訟法第4 條定有明
    文。經查：原告88年度綜合所得稅結算申報，原列報其配偶
    取自該事務所執行業務所得385,016 元、複委託費42,000元
    ，經財政部臺北市國稅局初查以複委託費部分係薪資費用，
    原告誤以稿費申報扣繳憑單，未辦理扣繳憑單更正，故予以
    剔除，核定執行業務所得為1,643,179 元，並通報被告所屬
    新店稽徵所以92年11月10日第0000000000號綜合所得稅核定
    通知書檢附稅額繳款書，歸課原告綜合所得總額5,763,898
    元，補徵應納稅額293,691 元；原告不服，就該事務所業務
    收入、郵電費及複委託費申請復查，經財政部臺北市國稅局
    代為審查後，認為原告所申報複委託費42,000元部分有理由
    ，乃核定執行業務所得1,643,179 元應予追減42,000元，變
    更核定為1,601,179 元；另業務收入及郵電費部分，業經原
    告94年11月30日之說明書撤回復查，乃將復查結果以95年10
    月12日財北國稅法字第0950246100號函復被告，被告遂以原
    處分追減執行業務所得42,000元等情，為前開所確認之事實
    。質言之，原處分僅就原告所申報之複委託費42,000元審查
    並作成復查決定，且因認定原告之主張為有理由，乃追認該
    部分複委託費之申報，並追減其據以扣抵之執行業務所得，
    原處分已無不利原告部分，原告仍主張原處分有不利原告部
    分應予撤銷云云，洵無理由。
四、次按，「行為時適用之所得稅法第八十二條第一項規定之申
    請復查，為提起訴願以前必先踐行之程序。若不經過復查而
    逕為行政爭訟，即非法之所許。本件原告五十六年度營利事
    業所得稅結算申報，經被告官署調查核定後，僅以原料耗用
    部分申請復查，對於折舊部分並無異議，是其就折舊部分，
    一併提起訴願，自非法之所許。」最高行政法院著有62年判
    字第96號判例可資參照。析言之，關於稅捐事件之訴訟標的
    ，我國實務上向採爭點主義，不採總額主義，亦即行政救濟
    僅得就納稅義務人爭執之範圍（爭點）為審查，如納稅義務
    人之爭點未經復查或訴願程序，於行政訴訟中復加以爭執，
    即非法之所許。本件原告固主張「仲裁業務非屬律師通常執
    行業務範圍，原處分機關及訴願機關以原告配偶仲裁收入為
    律師事務所執行業務所得，於法顯有未合。」云云。經查：
    原處分僅就原告所申報之複委託費42,000元審查，並作成復
    查決定，至於原告配偶之業務收入及郵電費部分，被告並未
    作成復查決定，亦如前述，依照上開說明，原告即不得就此
    部分提起本件訴訟。雖原告主張「本案訴願機關以原告業務
    收入及郵電費復查業經撤回為由，未經敘明其法令依據，即
    率認『該2 項目部分之復查申請已消滅，與自始未申請復查
    同』，並認原告所提訴願與程序未合，未察渠所為核定稅捐
    之處分係屬無法分割，認事用法，顯有違誤。」云云。然查
    ，被告據以認定原告有撤回業務收入及郵電費復查之意者，
    乃原告於94年11月30日之說明書（參見原處分卷第83頁），
    依據說明書記載：「…（二）就貴單位原核定當年度李復甸
    仲裁收入部分，應列入事務所並列收入經查明無誤。（三）
    營業費用中郵電費科目，貴單位原剔除30,000，因取得之憑
    證不符合稅法規定，同意維（誤載為「為」）持原核（誤載
    為「合」）定」等語，應有撤回復查申請之意。退萬步而言
    ，縱認原告僅是表明不爭執，而非撤回復查申請之意，亦應
    由被告就漏未認定部分補充決定之，斷非能逕行提起訴願及
    行政訴訟。從而，原告復對仲裁業務是否屬律師通常執行業
    務範圍之爭點部分，提起本件訴訟，即非法之所許。
五、綜上所述，原處分已無不利原告部分，原告逕行提起本件訴
    訟，顯無理由；另原告針對仲裁業務所得部分表明不服，因
    未經復查程序，亦與法有違。訴願決定俱予駁回，核無不合
    。原告仍執前詞，請求撤銷原處分不利原告部分及訴願決定
    ，均無理由，應予駁回。
六、兩造其餘陳述於判決結果不生影響，無庸一一論列，併予敘
    明。
據上論結，本件原告之訴為無理由，爰依行政訴訟法第98條第1
項前段，判決如主文。
中　　華　　民　　國　　96　　年　  12　　月　 31  　 日
                  第 一 庭 審 判 長 法  官　王立杰
                                    法  官　周玫芳
                                    法  官　劉錫賢
上為正本係照原本作成。
如不服本判決，應於送達後20日內向本院提出上訴狀並表明上訴
理由，如於本判決宣示後送達前提起上訴者，應於判決送達後20
日內補提上訴理由書(須按他造人數附繕本)。
中　　華　　民　　國　　96　　年　  12　　月　 31  　 日
                                    書記官  林佳蘋
